臺灣高等法院交通事件裁定　　　　　　 94年度交抗字第245號
　　抗　告　人
　　即受處分人 　甲○○
上列抗告人因違反道路交通管理處罰條例案件，不服臺灣板橋地
方法院，中華民國94年4月3日所為裁定（93年度交聲字第1683號
），提起抗告，本院裁定如下：
    主  文
抗告駁回。
    理  由
一、本件原裁定意旨略以：
    抗告人即異議人即受處分人甲○○於民國93年10月30日晚上
    6時20分許，駕駛車牌號碼3T-085號營業小貨車，沿臺北縣
    樹林市○○街由東往西方向行駛，行經該路段45巷13弄前，
    適有黃相揚騎乘車牌號碼JA5-190號重型機車並搭載梁銘翔
    ，沿同路段反方向行駛，抗告人見狀閃避不及撞擊黃相揚所
    騎乘之上開機車，黃相揚、梁銘翔因而人車倒地，致黃相揚
    受有左上臂及前臂擦傷、左上臂血腫等傷害，梁銘翔受有左
    側髖臼關節脫臼併骨折之傷害，抗告人見狀未採取救護或其
    他必要措施及向警察機關報告，駕駛上開車輛駛離逃逸，經
    臺北縣政府警察局樹林分局交通分隊警員鐘晉弘掣單舉發，
    另就抗告人涉嫌公共危險案件（涉犯刑法第185條之4之肇事
    逃逸罪）移請臺灣板橋地方法院檢察署檢察官偵查。嗣原處
    分機關於93年11月15日以北監營字第裁40-C00000000號違反
    道路交通管理事件裁決書，依道路交通管理處罰條例第62條
    第1項及第67條第1項之規定，裁處汽車駕駛人即抗告人甲○
    ○吊銷駕駛執照，終生禁考之處分，抗告人於同日收受該裁
    決書後並聲明異議等情，有上開裁決書、掛號郵件收件回執
    、臺北縣政府警察局93年11月1日北縣警交字第C0 0000000
    號舉發違反道路交通管理事件通知單等件影本在卷可按，並
    有原審依職權調閱之臺灣板橋地方法院檢察署94年度偵字第
    2048號偵查卷宗可稽。而抗告人辯稱：對方皆為年輕人且人
    數眾多，亦有打人之跡象，所以才將車子駛離，但有同事留
    在現場幫忙處理云云一節，則以：
  (一)抗告人有肇事逃逸之事實，業據被害人黃相揚、梁銘翔於警
    詢時陳述明確，並有記載被害人受有前開傷害之長庚紀念醫
    院分別所出具之診斷證明書二紙附於上開偵查卷宗可憑。且
    抗告人於警詢、偵查中亦不否認當日與被害人發生擦撞之事
    實，此外，復有臺灣板橋地方法院檢察署94年度偵字第2048
    號卷內所附之事故現場圖、道路交通事故調查報告表（一）
    、（二）各一件及現場照片十六幀可稽，足認異議人確有駕
    車肇事致被害人受傷之事實無訛。
  (二)又抗告人駕車肇事涉犯刑法第185條之4駕駛動力交通工具肇
    事致人受傷而逃逸罪嫌，亦經檢察官以被告甲○○坦承犯行
    ，並願意給付新臺幣三萬元予所指定之財團法人喜憨兒社會
    福利基金會，而於94年1月31日處分緩起訴，有上開偵查案
    卷可稽，足見本件抗告人確有肇事致人受傷，未採取救護或
    其他必要措施而逃逸之違規行為無疑。因認抗告人所辯不可
    採，依依道路交通管理處罰條例第87條第2項，道路交通案
    件處理辦法第19條，裁定駁回其異議。
二、抗告人不服原審裁定，提起抗告到院。抗告意旨略以：
    抗告人於民國93年10月30日晚上6時20分許，駕駛車牌號碼
    3T-085號營業小貨車，在臺北縣樹林市○○街○段45巷12號
    前與車牌號碼JA5-190號重型機車發生擦撞，當時抗告人有
    下來要處理，但對方皆為年輕人且人數眾多，又有要打人之
    跡象，所以抗告人才將車子開走，駛離現場，但是有抗告人
    之同事在現場幫忙處理，抗告人並非故意肇事逃逸，且被害
    人傷勢輕微，事後抗告人亦與傷者達成和解，原審裁定駁回
    異議，尚有不妥，爰提起抗告云云。查，本件抗告人雖稱：
    因對方有要打人之舉動而先行離開云云。惟按道路交通管理
    處罰條例第62條第1項規定：「汽車駕駛人，駕駛汽車肇事
    致人受傷或死亡，應即採取救護或其他必要措施，並向警察
    機關報告，不得駛離」，旨在增進行車安全，保護他人權益
    ，以維持社會秩序。概以道路交通事故之發生，常非於己之
    鄰親家里，時有告救不能情事，乃科以肇事者須即採取救護
    或其他必要措施，並應向警察機關報告之法定義務，以防因
    就醫延誤致生無謂傷亡，並俾得通知傷亡者家屬到場，以明
    責任，是凡肇事人於駕車肇事致人受傷或死亡，未即採取救
    護或其他必要措施，並向警察機關報告，即離開現場而逃逸
    者，自應依該規定處罰。職是之故，汽車駕駛人駕車肇事，
    不論其責任之歸屬為何，即有義務留在肇事現場，採取救護
    或其他必要措施，並向警察機關報告，以維護他人之生命與
    其他用路人之交通安全，至是否故意肇事逃逸則非所問。本
    件抗告人於車禍發生後，未即採取救護或其他必要措施，未
    留下任何資料即駕車駛離，顯然違背上開法定義務，且有以
    逃逸離開現場以規避肇事責任之情形，至為明確。至抗告人
    雖謂：因對方有要打人之舉動而先行離開，當時有同事在現
    場幫忙處理云云，但依證人劉德奇於警詢時所陳：當時我正
    坐在朋友的營小貨2T-130車上，該部小貨車開在肇事車3T-0
    85車輛前方，我聽到碰撞聲後和朋友停下查看，發現有兩個
    人圍在肇事的營小貨車旁，叫我朋友甲○○下車，我看到一
    個年輕人要拉他下車，我才用手將該名年輕人推開，這時甲
    ○○有叫我處理一下才駕車離開現場，我在現場停留約4、5
    分鐘看到對方傷者無明顯外傷才隨後離開。我沒有向警方報
    案，也沒有通知救護車，我離開時有看到救護車前來，因為
    對方人多，我怕又多生是非，才先離開現場，我離開時沒有
    留下資料給對方等情，是抗告人顯有駕車駛離現場之情形無
    訛，其離開現場乃是意在規避肇事責任，所謂「叫朋友處理
    一下」只是卸責之托詞，既非適當之措施，其友人亦未允諾
    將妥為處理，僅是在現場稍微停留，未為任何處理即行離開
    。綜上所述，抗告人於上揭時、地駕駛汽車肇事致人受傷，
    未即採取救護或其他必要措施，及向警察機關報告，即駛離
    現場而逃逸之違規事實，洵堪認定。是原處分機關據以援引
    上開規定，裁處異議人即受處分人吊銷駕駛執照，終生禁考
    ，於法並無違誤，原審認本件異議為無理由，予以駁回核無
    違誤，抗告無理由，應予駁回。
三、據上論結，應依道路交通案件處理辦法第26條，刑事訴訟法
    第412條，裁定如主文。
中　　華　　民　　國　　94　　年　　4 　　月　　18　　日
　　　　　　　　　交通法庭審判長法　官  李文成
　　　　　　　　　　　　　  　  法　官  周盈文
　　　　　　　　　　　　　　　  法　官  官有明
以上正本證明與原本無異。
不得再抗告。
                                書記官  林蓓瑜
中　　華　　民　　國　　94　　年　　4 　　月　　19　　日
